【裁判字號】    94,上更(二),219
【裁判日期】    950307
【裁判案由】    毒品危害防制條例
【裁判全文】
臺灣高等法院臺中分院刑事判決     94年度上更(二)字第219號
上  訴  人  臺灣南投地方法院檢察署檢察官
上  訴  人
即  被  告  己○○
選任辯護人  曾慶崇  律師
上列上訴人等因被告毒品危害防制條例案件，不服臺灣南投地方
法院92年度重訴字第2號，中華民國92年9月12日第一審判決（起
訴案號：臺灣南投地方法院檢察署91年度偵字第1501號、第2349
號），提起上訴，經判決後由最高法院第二次發回更審，本院判
決如下：
    主  文
原判決關於意圖販賣而持有第一級毒品及定執行刑部分撤銷。
己○○共同連續販賣第一級毒品，處有期徒刑拾年。扣案之第一
級毒品海洛因拾柒包（合計淨重三十九公克，包裝重九‧六一公
克）、拾捌包（淨重二三○．三四公克，包裝重二四．七七公克
）及第二級毒品安非他命參包（毛重共計七六．九七公克，合計
淨重七三．一九公克，驗餘淨重七二．九九公克）均沒收銷燬之
；電子秤貳臺、研磨機壹具、塑膠杓子肆支、夾鍊袋佰貳拾伍
個、分裝袋壹大包、白色粉末肆包（含袋重一百零七．一公克）
均沒收。
    事  實
一、己○○素行不佳，前因違反麻醉藥品管理條例、肅清煙毒條
    例、藥事法等案件，分別經法院判處有期徒刑九月、三年二
    月、六月，嗣經臺灣南投地方法院裁定其應執行刑為有期徒
    刑四年確定；又因違反肅清煙毒條例、麻醉藥品管理條例等
    案件，分別經法院判處有期徒刑十月、三年四月，嗣經本院
    裁定其應執行刑為有期徒刑四年確定。上述判決所處之有期
    徒刑經接續執行後，於民國（下同）89年10月 7日假釋出獄
    ，詎在假釋期間（不構成累犯），仍不知悔改，自91年4 月
    底、5月初起，與綽號「毛瑞 」之蔡獻瑞及簡義文共同基於
    意圖營利之概括犯意，或三人或二人合資向綽號「阿水」之
    張承煬購入第一級毒品海洛因磚及第二級毒品安非他命後，
    再予分裝成小包等待出售，先後於：
  (一)91年4月30日17時許 ，攜帶毒品，住進南投縣草屯鎮○○路
    ○段5巷8號新宿商務汽車旅館第806、807號房內，等待出售
    ，嗣至同年5月1日11時許為警在上開房間查獲其持有之第一
    級毒品海洛因17包（合計淨重39公克，包裝重9.61公克）及
    第二級毒品安非他命3包（毛重共計76.97公克，合計淨重73
    .19 公克，驗餘淨重72.99公克 ），及其所有供犯罪使用或
    預備供犯罪使用之電子秤1臺 、研磨機1具、塑膠杓子4支、
    及塑膠分裝空袋325個（另查扣有含海洛因殘渣之塑膠空袋8
    個）。
  (二)91年7月3日凌晨，攜帶毒品，進入南投縣草屯鎮○○街96號
    金巴黎護膚美容中心 ，意圖販賣，旋於同日凌晨3時許，為
    警在上址查獲所持有第一級毒品海洛因18包（淨重230.34公
    克，包裝重24.77公克 ），及其所有用供犯罪使用或預備供
    犯罪使用之電子磅秤1臺、分裝袋1大包、白色粉末（用來稀
    釋海洛因純度）4包（含袋重107.1公克）等物（另外查扣第
    二級毒品安非他命2包 ，含袋重34.3公克，惟公訴人於起訴
    書認此係己○○用供自己施用之毒品，而於起訴書論罪欄敘
    明此部分另案偵辦）。
二、案經南投縣警察局移送及南投縣警察局南投分局報請臺灣南
    投地方法院檢察署檢察官偵查起訴。
    理  由
一、訊據上訴人即被告（下稱被告）己○○坦承於前開時、地有
    分別為警查扣上開海洛因、安非他命及電子秤、研磨機等物
    之事實不諱，惟矢口否認有販賣第一、二級毒品之犯行，辯
    稱：91年7月3日被查獲之上開毒品海洛因、安非他命係買來
    供自己施用，並非要販賣，因買多價錢比較便宜，始大量購
    入毒品。另91年5月1日11時許，在新宿商務汽車旅館房內為
    警查扣之毒品係蔡獻瑞所寄放，研磨機、磅秤則是伊要開檳
    榔攤，用來調檳榔紅花用的云云。經查：
  (一)被告於91年5月1日11時許在南投縣草屯鎮○○路○段5巷8號
    新宿商務汽車旅館房內，被警查獲第一級毒品海洛因17包合
    計淨重39公克，包裝重9.61公克、第二級毒品安非他命3 包
    毛重共計76.97公克 ，合計淨重73.19公克，驗餘淨重72.99
    公克，及電子磅秤1臺 、研磨機1臺、塑膠杓子4支、塑膠分
    裝空袋325個；另於91年7月3日凌晨3時在南投縣草屯鎮○○
    街金巴黎美容中心被警查獲第一級毒品海洛因18包，合計淨
    重230.34公克，包裝重24.77公克，及電子磅秤1臺、分裝袋
    1大包、白色粉末（用來稀釋海洛因純度）4包（含袋重107.
    1公克 ）等事實，有扣押物品目錄、照片等附卷可稽，並有
    上開第一、二級毒品經送鑑定之鑑定通知書附卷為憑（分見
    91年度偵字第1501號卷(一)第71頁 、卷(二)第5頁、91年度偵字
    第2349號卷第101頁）。
  (二)被告於91年5月1日警詢時供述：「（我）於91年5月1日11時
    許，在草屯鎮○○路○段5巷8號 （新宿商務汽車旅館第807
    號房內 ）被警方查獲二級毒品安非他命含袋1.9公克、研磨
    機1具 、磅秤1臺、海洛因殘渣袋8袋、分裝袋325袋、杓子4
    支，並在 （806號房外）我手提皮包查獲一級毒品海洛因含
    袋1.7公克，並在（806號房內）床鋪下查獲一級毒品海洛因
    含袋44.6公克、二級毒品安非他命含袋74.4公克」、「只有
    研磨機1具、磅秤1臺是我所有，而一級毒品海洛因含袋46.6
    公克 、二級毒品安非他命含袋76.3公克、海洛因殘渣袋8袋
    、分裝袋325袋、杓子4支是我朋友綽號『毛瑞』寄放的」、
    「綽號『毛瑞』男子經警方查出其為蔡獻瑞．．．」、「蔡
    獻瑞於91年 4月30日大約17時許將毒品拿到草屯鎮○○路○
    段5巷8號 （新宿商務汽車旅館第806號房內）寄放的，並稱
    晚上要向我取回，我知道寄放的是毒品」、「我有動過但沒
    有取用．．．」、「蔡獻瑞是與我十幾年好朋友，．．．沒
    有仇恨」、「806號房與807號房都是我承租的」、「研磨機
    與磅秤是要開檳榔攤用的」等情（見91年度偵字第1501號卷
    (一)第17-20頁 ），雖辯稱所被查獲之物品除電子磅秤、研磨
    機各1臺外 ，其餘毒品、分裝袋等物皆係案外人蔡獻瑞所寄
    放云云，然現場目擊之證人丁○○於警詢時證稱：「（扣案
    物品）是昨夜乙名男子拿至南投縣草屯鎮○○路○段5巷8號
    （新宿汽車旅館）給己○○的，是己○○所有，我有在場」
    、「當時我住宿在 （新宿汽車旅館）807房內」等語（見91
    年度偵字第1501號卷(一)第25頁），證人甲○○亦於警詢時證
    稱：「（扣案物品）是己○○所有的，我有在場」、「當時
    我住宿在（新宿汽車旅館 ）807房內」等語（見91年度偵字
    第1501號卷(一)第29頁）。另現場證人丙○○（即被告之女友
    ）亦於警詢時證稱：「（扣案物品）己○○稱是他自己所有
    的，我有在場」 、「當時我住宿在（新宿汽車旅館）806房
    內」等語（見91年度偵字第1501號卷(一)第33頁）。又查獲本
    案之承辦警員乙○○於原審亦到庭結證稱：「我們會同偵查
    員李明元到場，到新宿汽車旅館後，．．．我們就請服務人
    員將807號房的車庫打開，當時有聽到807號房有關門的聲音
    ，追出去時806號的後門有稍微打開 ，因806號房和807號房
    的後門可相通 ，我們即在806號的車庫內看到己○○，並由
    簡的皮包內有查獲海洛因 ，我問簡806號房是何人居住，簡
    答說806、807都是由其承租 ，我們就在806號房床舖下查獲
    海洛因、安非他命」 、「．．．（807號房）查獲海洛因、
    安非他命、磅秤、研磨機、分裝袋、杓子」等語（見原審卷
    第131頁 ），是依上開證人之證述，91年5月1日被警查扣之
    第一、二級毒品應係被告所有無疑。又被告於91年7月3日凌
    晨3時許 ，在南投縣草屯鎮○○街金巴黎美容中心被查扣上
    開第一級毒品海洛因18包 ，為被告所是認，被告並於91年8
    月28日在南投憲兵隊訊問時，供承自91年5月份起與綽號「
    毛瑞」之蔡獻瑞或簡義文或三人共同合資，每次六、七十萬
    元不等之代價，向綽號「阿水」之張承煬購買海洛因磚及安
    非他命，由綽號「阿醜」之劉偉信將毒品送過來等語（見91
    年度偵字第2349號卷第122頁正反面 ），綽號「阿醜」之證
    人劉偉信於偵訊及原審時亦證陳 ：「在今年5月初開始，每
    隔一星期，他（指被告己○○）就會向張承煬購買一到二兩
    （海洛因），但並未先將貨款交給張承煬，是他將海洛因販
    賣後，才將販賣所得的金錢交給張承煬」等語（同上偵查卷
    第125頁反面、原審卷第81頁 ），另證人蔡獻瑞於原審及本
    院上訴審均證稱其有出資與被告合資購買海洛因等語（見本
    院上訴卷(二)第13頁、原審卷第75頁），於91年7月3日同在金
    巴黎美容中心為警查獲之簡義文亦證稱其有出資與己○○合
    資購買海洛因屬實（見91年度偵字第2349號偵查卷第31頁）
    。另被告於原審所具調查證據聲請狀中亦自稱其已供出毒品
    來源，請求依法減輕其刑等語，有該書狀在卷可稽（見原審
    卷第48頁），是以上開為警查獲之毒品，均係被告與蔡獻瑞
    或簡義文或三人合資向張承煬所購買而持有，應屬無疑，被
    告辯稱係蔡獻瑞寄放云云，要為卸責之詞，不足採信。至被
    告以91年5月1日承辦警員乙○○、李明元未先獲被告同意即
    擅自打開其當時承租之806、807號房間進行搜索，係屬違法
    搜索一節，經本院傳喚執行搜索之警員乙○○承認當時沒有
    搜索票，但有先經被告之同意才進行搜索等語（見本院上更
    (二)卷第95頁），然被告否認事前有經其同意搜索，則此項搜
    索，其適法性雖不無爭議，但警員確有在該806、807號房間
    查獲上開物品，已為被告所是認，而當時在場證人丙○○、
    丁○○、甲○○經前審及本院多次傳拘不到，雖無由進行詰
    問，然其等證述當天為警查獲之物為被告所有，關於毒品部
    分既經被告在南投憲兵隊供稱係其向張承煬所購買，另研磨
    機、磅秤等物，被告亦承認為其所有，業如前述，則上開為
    警查獲之物品，即有可信性，自應具有證據能力。又警員執
    行搜索未持搜索票既經承辦警員即證人乙○○供明，則被告
    請求傳訊另一同行之警員李明元到場作證，即無必要，亦附
    此敘明。
  (三)被告於警訊供稱：「91年7月3日為警查獲之海洛因，是我與
    簡義文共同出資購買，我出二十萬元，簡義文出十萬元，共
    購買四十萬元海洛因毒品，尚欠上手十萬元，是買來自己施
    用的，警方到達時，我正在試吃及分裝海洛因」云云（見91
    年度偵字第2349號卷第23頁），惟上開第一級毒品海洛因已
    被分裝成18包 ，其重量由0.3公克至39公克不等，有扣押物
    品目錄表在卷可稽（見91年度偵字第2349號卷第34、35頁）
    ，苟被告係與案外人簡義文合資四十萬元向他人買來自己施
    用而未及分裝，則他人一次販賣四十萬元之海洛因交付被告
    ，衡情不可能有代購買人為此種分裝情形？如係被告買來後
    自己著手分裝，自亦以先將簡義文所出資購買之十萬元海洛
    因分出為常，豈會將上開購入之毒品全部分裝成經警查扣重
    量由0.3公克至39公克不等之18包海洛因 ？足見被告此部分
    所辯與事實不符，委無可採，證人簡義文所稱係合資買來自
    己要吸食云云，亦係迴護之詞，不足憑採。又查上開毒品被
    查獲之地點，均非在被告之住、居所，如被告係要供其自己
    施用而甫購入，尚未及攜回其住、居所即被警查獲，則應無
    在購買毒品之時，即攜帶電子秤、研磨機、及大批分裝袋前
    往分裝之理，被告雖另辯稱上開物品係為調攪紅花供檳榔攤
    營業之用云云，但一般人應無將檳榔攤用品攜往旅館之理，
    且所購毒品，如係供自己施用，尤無在前往旅館投宿、或至
    護膚理容中心時，猶隨身攜帶上開大量海洛因及安非他命，
    及隨身攜帶電子秤、研磨機、大批分裝袋等分裝工具前去之
    必要。況本案被告先後被查扣之上開第一、二級毒品數量不
    少，顯超出一般人施用所需之量甚多，而其同時被查獲電子
    秤、研磨機、大批分裝袋等分裝工具，苟非意圖供販賣之用
    ，又何須備有上開電子秤、研磨機、大批分裝袋等分裝工具
    ？再者，於91年7月3日在金巴黎護膚美容中心為警查獲之白
    色粉末4包，係供稀釋海洛因純度 ，增加重量之用，若非意
    圖供販賣，而係供自己吸用，何須預備該「白色粉末」以為
    稀釋純度？在在足證被告應係意圖供販賣之用甚明。其辯稱
    係要供其自己施用，顯係避重就輕之詞，並不足採。
  (四)按販賣毒品罪，不以販入後復行賣出為必要，苟係基於營利
    意圖，於販入毒品行為完成時，犯罪即已既遂。本件被告於
    購入海洛因、安非他命之時，即同時攜帶電子秤、分裝袋及
    稀釋用之白色粉末，且於購入後即行分裝，顯示其購入時即
    具有分裝販賣營利之意圖，其販賣毒品，事證明確，犯行堪
    予認定。
二、查被告行為後，毒品危害防制條例業經總統於92年7月9日公
    布修正，並自93年1月9日起生效，關於該條例第4條第1項販
    賣第一級毒品及同條第2項販賣第二級毒品罪處罰之規定，
    於修正前、後之刑度並無不同，依刑法第2條第1項前段之規
    定，自應適用修正後毒品危害防制條例之規定處斷。
三、核被告所為，關於事實欄一之(一)部分，係犯修正後毒品危害
    防制條例第4條第 1項之販賣第一級毒品罪及同條第2項之販
    賣第二級毒品罪。其同時販賣第一級及第二級毒品，為一行
    為所觸犯，為想像競合犯，應依法從一重之販賣第一級毒品
    罪處斷。又關於事實欄一之(二)部分，係犯修正後毒品危害防
    制條例第4條第1項之販賣第一級毒品罪，所犯上開二罪，其
    犯罪構成要件相同，顯係基於概括犯意反覆為之，為連續犯
    ，應論以一罪，被告與蔡獻瑞、簡義文間互有犯意聯絡、行
    為分擔，為共同正犯。公訴人認被告上開所為，係犯毒品危
    害防制條例第5條第 1項、第2項之意圖販賣而持有第一級、
    第二級毒品罪嫌，尚有未洽，起訴法條應予變更。又被告於
    91年7月3日所持有之海洛因 ，據其於警詢中供稱：「91年7
    月2日晚上22時許，我以我電話0000000000號，打給綽號『
    阿醜』的電話0000000000，約在臺中市○○路○段與青島路
    四段口之歐吉泡沫紅茶店討論購買毒品的事情，電話打完之
    後，約十分鐘，『阿醜』來到紅茶店與我碰面，說價格及數
    量要和其老闆『阿水』男子當面談，約又過了十分鐘，『阿
    水』就來到紅茶店與我當面談價錢，說好半塊海洛因磚價格
    四十萬元，還要將毒品稀釋使數量增多，談好之後，我就將
    三十萬元拿給『阿醜』，尾款欠十萬元，後來『阿醜』就拿
    了散裝海洛因約254公克給我 ，我就回草屯了」等語（見本
    院更(一)審卷第71頁反面、第72頁）；偵查中供稱：「是『阿
    水』賣給我，但是，是『阿醜』拿出來交貨的」等語（見本
    院更(一)審卷第54頁），證人即南投縣警察局刑事組小隊長洪
    吉慶於本院上訴審亦證稱；「（本件被告是否供出毒品來源
    『阿醜』？）是」、「（有無說出『阿醜』的姓名？）是有
    說『阿醜』，也有幫我們約『阿醜』出來」、「（另外有無
    供出『阿水』？）有」、「『（阿水』是否張佳陽（應係張
    承煬之誤）？）對」、「（是否因為己○○供出，而查獲了
    『阿醜』、『阿水』販賣毒品？）對」、「（劉偉信、張佳
    陽是否已經有判決了？）有」等語（見本院上訴二卷第13-1
    5、44-48頁）。查販賣第一、第二級毒品之罪，被告已供出
    毒品來源，因而破獲，依毒品危害防制條例第17條規定，得
    以減輕其刑，爰予減輕其刑。原審依意圖販賣而持有第一級
    毒品罪處刑，顯有未洽，被告上訴意旨否認有販賣毒品之意
    圖，雖無理由，惟檢察官上訴指摘原判決不當，則為有理由
    ，應由本院將原判決關於意圖販賣而持有第一級毒品及定執
    行刑部分予以撤銷改判。爰審酌被告素行不佳，前曾有違反
    麻醉藥品管理條例、肅清煙毒條例、藥事法等犯罪前科，有
    臺灣高等法院被告全國前案紀錄表足按，經執行後假釋出獄
    ，在假釋中猶不知悔改，復一再販賣上開毒品，且數量不少
    ，犯後又否認有販賣之意圖等一切情狀，量處被告如主文第
    二項所示之刑，以示懲儆。至扣案之上開海洛因分別為17包
    （合計淨重39公克，包裝重9.61公克）、18包（淨重230.34
    公克，包裝重24.77公克），及安非他命分別為3包（毛重共
    計76.97公克，合計淨重73.19公克，驗餘淨重72.99 公克）
    ，均係查獲之毒品 ，應依毒品危害防制條例第18條第1項前
    段之規定予以宣告沒收銷燬之；扣案之電子秤2臺、研磨機1
    具、塑膠杓子4支、夾鍊袋325個、分裝袋1大包、白色粉末4
    包（含袋重107.1公克 ），分別係被告所有供犯罪所用或犯
    罪預備之物，並依刑法第38條第1項第2款之規定宣告沒收。
    至被告持有而被查扣含有海洛因殘渣之塑膠空袋8個 ，既已
    供使用，應與被告販入尚未賣出毒品之犯行無關，無從於本
    案諭知沒收。再本案被告於91年7月3日凌晨3時許 ，在南投
    縣草屯鎮○○街96號金巴黎護膚美容中心被警查扣之安非他
    命2包（含袋重量34.3公克），被告於警詢 、偵查、法院審
    理時均供述此係供其施用之毒品，公訴人亦以被告曾因施用
    第二級毒品被移送強制戒治及撤銷停止戒治、及尿液送驗有
    呈安非他命陽性反應等情，認此係被告供己施用而持有，故
    本案不予論罪，應由被告另被偵辦之施用毒品案件併案辦理
    ，而被告此部分施用毒品之行為，後經強制戒治期滿，已經
    臺灣南投地方法院檢察署檢察官於92年 5月14日以該署92年
    度戒毒偵字第130號、第131號 、第132號不起訴處分書為不
    起訴處分確定，有上開不起訴處分書在卷可稽（見本院上訴
    卷(二)第249頁 ），是上開被警查扣之安非他命二包自無從於
    本案宣告沒收。均附此說明。又起訴書犯罪事實一之(二)載稱
    ：被告另行基於意圖營利之概括犯意，先自91年 5月間起，
    多次或單獨或與蔡獻瑞、簡義文合資，向張承煬購買第一級
    毒品海洛因後，再於同年5月31日起至同年7月3日止 ，在臺
    中縣大里市大買家量販店、彰化縣芬園鄉○○○○○路出口
    附近之福客多商店等處，以新臺幣二萬元至三萬元不等之價
    錢，將重量約二至三錢之第一級毒品海洛因販賣予洪劍昌、
    許素香、巫秋雄及黃耀南等人施用，因認被告此部分涉犯毒
    品危害防制條例第4條第1項之販賣第一級毒品海洛因罪嫌。
    查此部分，原審係認被告並無販賣海洛因予洪劍昌、許素香
    、巫秋雄及黃耀南之情事，僅依意圖販賣而持有第一級毒品
    罪處斷。迨上訴本院後，則將此部分為切割之判決，亦即就
    持有毒品部分依意圖販賣而持有第一級毒品論罪，就被訴販
    賣海洛因予洪劍昌等人部分，則諭知無罪，因檢察官未上訴
    ，該無罪部分雖告確定，然意圖販賣而持有第一級毒品部分
    ，則經最高法院發回更審，尚未確定，本院自得就此部分予
    以審理，併此敘明。
四、又臺灣南投地方法院檢察署檢察官就該署92年度偵字第3694
    號移送併辦意旨稱：被告於92年6月28日晚上10時許 ，在臺
    中市○○○路義大利汽車旅館 225號房內被警查獲第一級毒
    品海洛因18包 （合計淨重338.94公克，包裝重23.20公克）
    、第二級毒品安非他命11包（實際總毛重352.84公克，總淨
    重335.03公克，驗餘淨重334.65公克），認此部分與開有罪
    部分，有連續犯之裁判上一罪關係，請求併案審理云云。按
    連續犯之所謂出於概括犯意，必須其多次犯罪行為自始均在
    一個預定犯罪計畫以內，出於主觀上始終同一犯罪之進行，
    若中途另有新犯意發生，縱所犯為同一罪名，究非連續其初
    發之意思，即不能成立連續犯。查本件併案之犯罪時間發生
    在92年6月28日 ，距被告前次被查獲日期即91年7月3日，相
    隔已達近一年期間，實難認係在其預定犯罪計畫之內，而為
    檢察官起訴效力之所及，自不得遽依連續犯論以一罪，而予
    併辦，此部分應退回由移送併辦單位另為適法之處理，亦附
    此敘明。
五、據上論斷，應依刑事訴訟法第369條第 1項前段、第364條、
    第299條第1項前段 、第300條，毒品危害防制條例第4條第1
    項、第2項、第17條、第18條第1項前段，刑法第11條前段、
    第2條第1項前段 、第56條、第55條、第28條、第38條第1項
    第2款，判決如主文。
本案經檢察官戊○○到庭執行職務。
中    華    民    國    95    年    3    月     7    日
            刑事第三庭  審判長法  官  王  增  瑜
                              法  官  廖  柏  基
                              法  官  陳  欣  安
上列正本證明與原本無異。
如不服本判決應於收受送達後十日內向本院提出上訴書狀，其未
敘述上訴之理由者並得於提起上訴後十日內向本院補提理由書（
均須按他造當事人之人數附繕本）。
                              書記官  阮  正  枝
中    華    民    國    95    年    3    月     8     日
附錄：
毒品危害防制條例第4條第1項、第2項
製造、運輸、販賣第一級毒品者，處死刑或無期徒刑；處無期徒
刑者，得併科新臺幣一千萬元以下罰金。
製造、運輸、販賣第二級毒品者，處無期徒刑或七年以上有期徒
刑，得併科新臺幣七百萬元以下罰金。
                                                      Ａ


司法院資訊處製作；財團法人民間司法改革基金會備份。
